【裁判字號】    90,交上更(一),68
【裁判日期】    900731
【裁判案由】    過失致死
【裁判全文】
臺灣高等法院花蓮分院刑事判決                  九十年度交上更(一)字第六八號
    上訴人即被告  甲○○
    選 任辯護 人  曾泰源
右列上訴人因過失致死案件，不服臺灣花蓮地方法院八十七年度交訴字第八三號中華
民國八十八年一月二十五日第一審判決( 起訴案號：臺灣花蓮地方法院檢察署八十七
年度偵字第三五九三號 )，提起上訴，經判決後，由最高法院發回更審，本院判決如
左：
    主  文
原判決撤銷。
甲○○從事業務之人，因業務上之過失致人於死，累犯，處有期徒刑壹年。
    事  實
甲○○曾有三次業務過失致死罪，其民國八十二年間所犯之業務過失致死罪，經臺灣
花蓮地方法院判處有期徒刑二年確定，並於八十六年一月二十三日執行完畢，猶不知
戒慎，其係長雄交通公司之營業貨運曳引車司機，為從事駕駛業務之人，於八十七年
三月十六日下午三時許，其駕駛ＧＸ─Ｋ七二號曳引車，由管二十四進入花蓮港區沿
花蓮港堆貨場碼頭之道路由南往北行駛至花蓮港第廿二號碼頭堆貨場時於右轉進入該
堆貨場欲將所載砂堆置天下砂石場內時，本應確實注意車前狀況，並隨時採取必要之
安全措施，而按當時路面乾燥，道路無缺陷，亦無任何障礙，而甲○○之精神狀況亦
良好，並無不能注意之情形，竟疏未注意，適有黃克法駕駛ＨＣＬ－一八二號機車，
由該堆貨場由南往北，在甲○○車之右前方駛來，亦疏未注意左方甲○○之來車及所
戴之安全帽之繩帶未綁牢，甲○○煞車不及，曳引車之左前保險桿撞及該機車左側，
黃克法因而人車往右側倒地，致右後頭部撞到地面，右後腦部腫脹、頭骨骨折、頂骨
部皮下出血，雖經送門諾醫院診治，仍因顱內出血傷重不治於翌日清晨一時零五分在
花蓮市○○里○○街一巷三號自宅死亡。其於肇事後在有偵查權之機關或公務員發覺
前，主動向警方報案，坦承肇事，願受裁判，而自首。
案經花蓮港警所報請臺灣花蓮地方法院檢察署檢察官相驗屍體後經被害人黃克法之子
乙○○訴請偵查起訴。
    理  由
一、訊之上訴人即被告甲○○坦承於右揭時地因駕車肇事之事實不諱，惟辯稱：「係
    被害人騎車來撞伊車，伊曾按喇叭，被害人並未注意，且被害人之安全帽之帶子
    未綁牢固於脖子上，始摔死」云云。惟查：
  (一)被告係由肇事地點（花蓮港第二十二號碼頭堆貨場）旁港區○設○道路右轉彎駛
    進堆貨場十六、六五公尺（七、二公尺加車身九、四五公尺）處即肇事，為被告
    所供明，核與目擊証人陳英雄所証相符，且有道路交通事故調查報告表之現場圖
    及原審法院於八十八年一月四日履勘現場，所製之簡圖及照片在卷可稽（見原審
    卷第三十八頁至第四十九頁），而該肇事地點係碼頭堆貨場，視野良好，並無障
    礙，被告以駕駛曳引車為業多年（見卷內其駕駛執照影印本），隨時應注意車前
    人車狀況，作隨時停車之準備，於發現被害人之機車由其車之右前方駛來，竟未
    作隨時停車及閃避之措施，迨至發現情況，已煞避不及，因而撞及被害人之機車
    ，此現場圖所載其左後輪之煞車痕五．一六公尺可知（對照煞車距離，行車速度
    對照表，當時車速為約三十公里時速），並有現場及車輛受損照片十四幀在卷可
    稽，而被害人黃克法確因本件車禍致顱內出血死亡，亦經檢察官督同法檢驗員相
    驗屬實，製有驗斷書、相驗屍體證明書、勘驗筆錄、照片四幀附卷可稽，事證已
    臻明確。
  (二)查被告駕車肇事地點，係在花蓮港第二十二號碼頭堆貨場，屬於海關管理進出口
    貨棧辦法所稱之「貨棧即堆貨場」，而肇事時、地，雖無裝卸、搬運之紀錄，惟
    被告供明其係前往該堆貨場欲卸下所載之砂石於天下砂石之卸貨場，觀之被告所
    駕曳引車之照片，確係載滿砂石（見相驗卷第十三頁、第十四頁），則被告所供
    伊係進入該第廿二號碼頭堆貨場卸貨，自屬可信。台灣省政府交通處花蓮港務局
    八十八年一月十八日花港警字第０八四五Ｏ號函雖載明被告及被害人均未經核准
    而進入堆貨場，惟港區均屬管制場所，均有港警駐守檢查，被告駕車進入，自係
    經警檢查始行進入，否則即不能進入，上開函件所載僅係行政管制措施，尚難指
    被告擅行進入為有過失。惟按港區之堆貨場，雖非道路交通安全規則第三條所謂
    之道路，係惟被告駕車行經該處，仍應準用道路交通安全規則第九十四條第三項
    規定，駕駛人應注意車前狀況，並隨時採取必要之安全措施之規定，且按當時路
    面乾燥，道路無缺陷，精神狀況良好，並無不能注意之情事，仍未注意車前狀況
    ，於右轉進入廿二號堆貨場後不遠（車身長九．四五公尺加七．二公尺），即肇
    事端，黃克法因而顱內出血而死亡，其行為自有過失，而其過失與黃克法之死亡
    間，復有相當因果關係，雖被害人黃克法亦有未注意左方來車及所戴之安全帽未
    繫牢繩帶，對本件車禍之發生，與有過失，然尚不能解免被告之過失責任。何況
    被告於警訊及檢察官偵查中均自承伊有過失（見相驗卷第四頁、第二十頁反面）
    。被告所辯係被害人黃克法騎機車來撞伊云云，應係卸責之詞，委無可採。
  綜上所述，被告前開所辯，自係卸責之詞，不足採信，事證明確，犯行足以認定。
二、查被告係長雄交通公司之司機，平日駕車送貨，自係從事駕駛業務之人，核其所
    為，係犯刑法第二百七十六條第二項從事業務之人，因業務上之過失致人於死罪
    。其於八十二年間所犯之業務過失致死罪，經原審法院判處有期徒刑二年確定，
    並於八十六年一月二十三日執行完畢，五年以內再犯有期徒刑以上之本罪，為累
    犯，應依法加重其刑。被告於肇事後在有偵查權之機關或公務員發覺前，主動向
    警方報案，坦承疏失肇事，願受裁判，有証人吳田行在警訊中之証述可憑，為自
    首，應依刑法第六十二條前段，減輕其刑，並先加後減之。原審據以論科，固非
    無見，惟查被害人之機車於事發當時，係由被告車之右前方由南經北方向行駛（
    當時被告之車已由堆貨場邊之道路右轉進入第廿二號碼頭堆貨場係由西往東方向
    行駛），被害人之機車由被告車之右方向左方向行駛，因被告煞避不及，致其車
    左前保險桿撞擊被害人機車之左側，被害人之機車遭強力撞擊而往右側倒地於被
    告車之左方，此觀現場圖及卷內相片即明，原審認定被告駕車猝然右轉即肇事，
    自與事實不符，被告上訴意旨否認其有過失，雖無足採。惟原判決既有如上所述
    之不當，自應撤銷改判。爰審酌被告已有三次業務過失致死罪之記錄，有前揭記
    錄表可考，屢犯不知戒慎，其過失程度重大，被害人黃克法亦有未注意左方來車
    及綁牢安全帽之疏失，同為肇事原因，被告事後已賠償被害人家屬喪葬費用及一
    切損失計新台幣二百五十萬元，暨犯罪後否認其有過失態度不佳等一切情狀，量
    處有期徒刑一年，以示懲儆。
據上論斷：應依刑事訴訟法第三百六十九條第一項前段、第三百六十四條、第二百九
十九條第一項前段，刑法第二百七十六條第二項、第四十七條、第六十二條前段，罰
金罰鍰提高標準條例第一條前段，判決如主文。
本案經檢察官崔紀鎮到庭執行職務。
中      華      民      國        九十     年      七    月    三十一   日
                                    審判長法官  謝  志  揚
                                          法官  張  健  河
                                          法官  莊  謙  崇
右正本證明與原本無異。
如對本判決不服，應於送達後十日內，向本院提出上訴狀。其未述理由者，並應於
提出上訴狀後十日內向本院補提理由狀(須附繕本)。
                                        書記官  林  明  智
中      華      民      國        九十      年     八      月    一     日


司法院資訊處製作；財團法人民間司法改革基金會備份。
